【裁判字號】    99,交聲,1
【裁判日期】    990126
【裁判案由】    違反道路交通管理處罰條例聲明異議
【裁判全文】
臺灣臺北地方法院交通事件裁定           99年度交聲字第1號
原處分機關  臺北市交通事件裁決所
異議人即
受處分人    乙○○
上列受處分人因違反道路交通管理處罰條例案件，對於臺北市交
通事件裁決所98年12月11日所為之處分(原處分案號：北市裁罰
字第裁22-AEY170595號)，聲明異議，本院裁定如下：
    主  文
異議駁回。
    理  由
一、按道路交通管理處罰條例所稱之「車輛」，係指在道路上以
    原動機行駛之汽車（包括機器腳踏車）或以人力、獸力行駛
    之車輛；道路交通安全規則所稱之「汽車」，係指在道路上
    不依軌道或電力架線而以原動機行駛之車輛（包含機器腳踏
    車），道路交通管理處罰條例第3條第8款、道路交通安全規
    則第2條第1項第1款定有明文。次按汽車駕駛人，行經有燈
    光號誌管制之交叉路口闖紅燈者，處新臺幣（下同）1800元
    以上5400元以下罰鍰；又汽車駕駛人違反道路交通管理處罰
    條例第53條者，除依原條款處罰鍰外，並記違規點數3點，
    復為同條例第53條第1項、第63條第1項第3款所明定。
二、本件異議人即受處分人乙○○於98年11月14日21時27分，駕
    駛車牌號碼DJG-166號輕型機車，沿艋舺大道東往西方向行
    駛，行經艋舺大道與艋舺大道120巷有燈光號誌管制之交岔
    路口，竟於燈光管制號誌為紅燈時，未依號誌燈指示逕由艋
    舺大道紅燈左轉艋舺大道120巷行駛，為臺北市政府警察局
    萬華分局莒光派出所員警甲○○攔停，以受處分人行經有燈
    光號誌管制之交叉路口闖紅燈之違規行為，依道路交通管理
    處罰條例第53條第1項規定製單舉發，因受處分人拒絕簽收
    ，員警遂在舉發違反道路交通管理事件通知單上載明「拒簽
    拒收」字樣，並當場告知且記明其應到案時間及處所後，依
    違反道路交通管理事件統一裁罰基準及處理細則第11條第1
    項第1款規定，視為受處分人已收受該舉發通知單，嗣受處
    分人於舉發通知單上所載之應到案日期前之98年11月20日提
    出申訴，經原處分機關函請舉發單位調查結果，仍認受處分
    人有前開違規行為，乃於98年12月11日依前開條例第53條第
    1項、第63條第1項第3款（裁決書漏引第3款）之規定，裁處
    受處分人罰緩1800元，並記違規點數3點。
三、本件異議人聲明異議意旨略以：伊騎乘機車在艋舺大道120
    巷丁字路口待轉區，因待轉區機車很多，故排在待轉區後面
    ，伊是綠燈後才從待轉區○○○○路口前往艋舺大道120巷
    ，而員警稽查地點距離120巷口約142步的長度，並非在巷口
    稽查，而現場巷道彎曲，根本看不清機車待轉區○○○路口
    狀況，何以認定伊係闖紅燈；且伊因舉發並非事實而拒絕簽
    名，但絕無拒絕收受通知單，伊有要求員警交付通知單以便
    申訴，但員警並未從本子上撕下通知單給伊，只告訴伊上網
    繳費，為此聲明異議，請求撤銷原處分等語。
四、經查：
（一）按行為人有道路交通管理處罰條例之情形者，應填製舉發
      違反道路交通管理事件通知單（以下簡稱通知單），並於
      被通知人欄予以勾記，其通知聯依下列規定辦理：一、當
      場舉發者，應填記駕駛人或行為人姓名、性別、出生年月
      日、地址、身分證統一編號及車主姓名、地址、車牌號碼
      、車輛種類。被查獲之駕駛人或行為人為受處分人時，應
      於填記通知單後將通知聯交付該駕駛人或行為人簽名或蓋
      章收受之；拒絕簽章者，仍應將通知聯交付該駕駛人或行
      為人收受，並記明其事由及交付之時間；拒絕收受者，應
      告知其應到案時間及處所，並記明事由與告知事項，視為
      已收受，違反道路交通管理事件統一裁罰基準及處理細則
      第11條第1項第1款定有明文，經查本件受處分人於員警舉
      發時拒絕簽收舉發通知單，員警已當場告知受處分人應到
      案時間、地點等情，業經證人即莒光派出所員警甲○○到
      庭證述：伊攔停受處分人後要求出示駕照、行照，受處分
      人當時表示並未違規，旦伊仍告知他違規事實是屬實當場
      舉發，伊填單告發並將罰單拿給受處分人在收受通知聯者
      簽章欄上簽名，但他就不拿筆簽名，也沒要從伊手上接東
      西的動作，更無向伊表示要拿取通知單的意思，故伊就當
      場告知受處分人因其拒絕簽收，所以要在15天內帶著證件
      到臺北市交通裁決所做繳納動作等語明確（本院卷第25頁
      ），且本件舉發通知單上亦載明「拒簽拒收」、「已當面
      告知繳納方式及期限」等字樣，有該舉發通知單影本1紙
      在卷可佐，是受處分人雖拒絕簽收舉發通知單，然依上開
      規定，仍視為受處分人已收受該舉發通知單，是舉發程序
      尚無違誤，從而受處分人前開所辯並未拒絕收受通知單云
      云，應無足採。
（二）本件受處分人於前揭時、地，騎乘車牌號碼DJG-166號輕
      型機車，行經有燈光號誌管制之交岔路口，於燈光號誌為
      紅燈時仍為穿越路口逕行左轉，為臺北市政府警察局萬華
      分局莒光派出所員警甲○○攔停舉發之事實，業據證人甲
      ○○到庭證稱：當天伊執勤時間從98年11月14日下午9時
      至11時，並選擇易發生交通事故之艋舺大道120巷道路口
      為執勤處所，伊係站在120巷11弄口，該處距離120巷口大
      約40公尺，這段距離中並沒有任何障礙物遮蔽視線，且因
      120巷的待轉區並不大，故可以看到整個路口及待轉區範
      圍，當時艋舺大道直行的燈號是紅燈，而120巷口的燈號
      是綠燈，所以在120巷口待轉區的機車已經全部走光，伊
      發現有兩輛機車原本是行駛在艋舺大道上往西方向，於艋
      舺大道紅燈狀態下，原本仍在停止線後方，就直接超越停
      止線左轉120巷，其中一輛是輕機車DJG-166號，另一輛重
      型機車J6F-728號，這二輛機車均非在待轉區停等而轉入
      120巷，伊確定本件舉發並無違誤的原因，是在該路口執
      行取締時，若機車數量太多無法全數容納在待轉區的情況
      ，也會等該批欲待轉機車全部走光，才會開始攔停從艋舺
      大道紅燈左轉的機車，而後續紅燈左轉的機車，通常會與
      待轉區綠燈直行的機車車潮相距大約3、4秒的時間，而本
      件就是在待轉區機車都已清空過後3、4秒，伊又看到受處
      分人的輕機車與另一重機車由艋舺大道左轉，所以判定他
      們是從艋舺大道紅燈左轉等語（本院卷第24頁反面至25頁
      反面）；甲○○身為執法人員，與受處分人既素不相識，
      且無任何宿怨仇隙，衡情證人應無在執行交通勤務中，刻
      意舉發素不相識、毫無冤仇之受處分人，且甘冒偽證之罪
      責，於本院調查中到庭具結為虛偽之陳述，以羅織誣陷受
      處分人之可能或必要，堪認證人上開之證詞為可採；復有
      證人甲○○繪製之現場圖1紙、本件臺北市政府警察局舉
      發違反道路交通管理事件通知單、臺北市政府警察局萬華
      分局98年12月4日北市警萬分交字第09833282500號函、98
      年12月22日北市警萬分交字第09833454100號函、臺北市
      政府警察局萬華分局98年11月14日員警工作紀錄簿影本各
      1紙在卷可憑。是本件受處分人之違規行為，堪以認定，
      其前揭所辯，當無可採。
五、綜上所述，受處分人確有騎乘車牌號碼DJG-166號輕型機車
    ，於前開時、地，行經有燈光號誌管制之路口闖紅燈之違規
    行為，原處分機關依前開道路交通管理處罰條例第53條第1
    項、第63條第1項第3款（裁決書漏引第3款）及違反道路交
    通管理事件統一裁罰基準表之規定，裁處受處分人罰鍰1800
    元，並記違規點數3點，尚無違誤。受處分人猶執前詞指摘
    原處分不當，為無理由，自應將其異議駁回。
據上論斷，應依道路交通案件處理辦法第19條，裁定如主文。
中    華    民    國    99    年    1     月    26    日
                              交通法庭法  官  楊蕙芬
以上正本證明與原本無異
如不服本裁定應於送達後5日內向本院提出抗告狀
                                      書記官  馬正道
中    華    民    國    99    年    1     月    28    日

司法院資訊處製作；財團法人民間司法改革基金會備份。
